【裁判字號】    96,訴,1565
【裁判日期】    970317
【裁判案由】    侵權行為損害賠償
【裁判全文】
臺灣高雄地方法院民事判決              96年度訴字第1565號
原      告  甲○○
被      告  丙○○
            乙○○
上列當事人間請求侵權行為損害賠償事件，本院於民國97年3 月
3 日言詞辯論終結，判決如下：
  主  文
被告應連帶給付原告新臺幣壹佰肆拾捌萬參仟貳佰柒拾貳元及自
民國96年5 月1 日起至清償日止，按週年利率5%計算之利息。
原告其餘之訴駁回。
訴訟費用由被告連帶負擔百分之四十三，餘由原告負擔。
本判決於原告以新臺幣肆拾玖萬伍仟元供擔保後，得假執行。
原告其餘假執行之聲請駁回。
  事實及理由
一、被告未於最後言詞辯論期日到場，核無民事訴訟法第386 條
    各款所列情形，爰依原告聲請由其一造辯論而為判決。又原
    告起訴請求被告應連帶給付新台幣（下同）499 萬4270元，
    及自起訴狀繕本送達翌日起至清償日止，按年息5%計算之利
    息，嗣更正請求被告應連帶給付342 萬7051元，及如上之利
    息（即減縮醫藥費、看護費、機車修理費部分，及減少勞動
    能力程度僅依38.45%請求），核屬減縮應受判決事項之聲明
    ，合於民事訴訟法第255條第1項第3款，應予准許，均先此
    敘明。
二、原告起訴主張：被告丙○○於民國95年1 月12日下午3 時50
    分許，無照駕駛被告乙○○所有車牌號碼5W-7585 自用小客
    車（下稱系爭汽車），沿高雄縣橋頭鄉○○路由東往西方向
    行駛，行經仕隆路與隆豐路有號誌交岔路口處，竟未遵守紅
    燈號誌之指示，及注意車前狀況，貿然闖越紅燈，致撞及由
    原告所騎乘自高雄縣橋頭鄉○○路與仕隆路交岔路口之停止
    線處由北往南方向，剛起步行駛並欲左轉進入仕隆路之車牌
    號碼PJJ-391 機車（下稱系爭機車），造成原告人車倒地後
    受有頭部外傷疑以左顎骨篩骨骨折、左耳膜破裂併出血、右
    頸骨骨折、左臉第七神經受損之傷害，並導致右膝關節遺存
    顯著運動障礙。又乙○○知悉丙○○並無合法駕駛執照，竟
    仍允丙○○駕駛系爭汽車，肇致系爭車禍事故發生，二人亦
    均違反保護他人之法律，爰依民法第184 條第1 、2 項、第
    185 條第1 項、第193 條第1 項、第195 條第1 項之規定，
    請求被告連帶給付原告6 個月薪資損失21萬3144元、減少勞
    動能力損失271 萬3907元及精神慰撫金50萬元。聲明：（一
    ）被告應連帶給付原告342 萬7051元，及自起訴狀繕本送達
    翌日即96年5 月1 日起至清償日止，按年息5%計算之利息。
    （二）願供擔保准予宣告假執行。
三、被告則以：丙○○並未闖紅燈，且事發當時原告騎乘系爭機
    車機車進入內側快車道，也有違規行為，與有過失，所以請
    求的金額過高，應予酌減，另原告之傷勢不致喪失勞動能力
    38.45%等語置辯。答辯聲明：駁回原告之訴。
四、本件不爭執事項及爭點：
（一）不爭執事項：
  1.被告丙○○於95年1 月12日下午3 時50分許，無照駕駛被告
    乙○○所有系爭汽車，沿高雄縣橋頭鄉○○路由東往西方向
    行駛，行經仕隆路與隆豐路有號誌交岔路口處，原應注意汽
    車行駛至交岔路口，其行進應遵守燈光號誌之指示，及汽車
    駕駛人應注意車前狀況，並隨時採取必要之安全措施，竟疏
    未注意其行進方向之號誌為紅燈，貿然闖越紅燈，致撞及由
    原告所騎乘自高雄縣橋頭鄉○○路與仕隆路交岔路口之停止
    線處由北往南方向，剛起步行駛並欲左轉進入仕隆路之系爭
    機車，造成原告人車倒地後受有頭部外傷疑以左顎骨篩骨骨
    折、左耳膜破裂併出血、右頸骨骨折、左臉第七神經受損之
    傷害，丙○○因上開過失傷害行為，業經本院刑事庭95年度
    交易字第568 號判決有期徒刑6 月確定。
  2.高雄縣橋頭鄉調解委員會調解不成立證明書（本院95年度交
    附字第15號卷第7 頁）、阮綜合醫院診斷證明書、健仁醫院
    診斷證明書、健仁醫院醫療費用收據4 紙、醫療用品收據2
    紙、太順中醫診所門診掛號費收據36紙、阮綜合醫院醫療費
    用收據7 紙、信望愛復健科診所醫療收據2 紙、義肢及動態
    膝關節支架發票、甲○○安泰銀行存摺影本（同上卷第9 、
    11、16至18、36至45頁、健仁醫院診斷證明書1紙（本院卷
    第14頁）、甲○○在職證明及薪資證明（本院卷第15至16頁
    ）。
  3.原告高職畢業，已婚、有2 名子女及父母需扶養父母，無其
    他兄弟姊妹，94年度有薪資所得19萬8000元，名下僅有2 部
    汽車，現任職淑女實業有限公司業務人員。丙○○五專肄業
    ，未婚，無子女，有父母要扶養，原在通訊行賣手機，目前
    無業沒有收入，94年僅有利息所得1585元，名下無財產。乙○○高職畢業，未婚，目前無業，家有兄弟姊妹3 人，需扶
    養父母，94年無所得，名下無財產。
（二）本件爭點：
  1.丙○○、乙○○就系爭交通事故是否應負共同侵權行為責任
    ？原告就系爭交通事故之發生，是否與有過失？
  2.原告是否因系爭交通事故，致受有6 個月薪資損失計21萬31
    44元？
  3.原告是否因而減損勞動能力達38.45%，而受有271 萬3907元
    之損害？
  4.原告請求精神慰撫金50萬元，是否過高？
  5.原告得依侵權行為之法律關係請求被告連帶給付之金額為若
    干？茲論述如下：
五、丙○○、乙○○就系爭交通事故是否應負共同侵權行為責任
    ？原告就系爭交通事故之發生，是否與有過失？
（一）經查原告主張丙○○於右揭時地，無合法駕駛執照，卻向
      乙○○借用系爭汽車騎乘，為被告不爭，且有系爭汽車行
      車執照、丙○○吊扣駕駛執照資料附於台灣高雄地方法院
      檢察署95年度他字第5371號卷（影卷第16至17頁）足稽，
      且經交通部公路總局嘉義區監理所台南監理站函覆本院在
      卷（本院卷第95頁），堪信為真。又原告主張丙○○於前
      開時地，駕駛系爭汽車沿高雄縣橋頭鄉○○路由東往西方
      向行駛，行經仕隆路與隆豐路有號誌交岔路口處，竟未遵
      守紅燈號誌之指示，及注意車前狀況，貿然闖越紅燈，致
      撞及由原告所騎乘自高雄縣橋頭鄉○○路與仕隆路交岔路
      口之停止線處由北往南方向，剛起步行駛並欲左轉進入仕
      隆路之系爭機車，造成原告人車倒地後受有頭部外傷疑以
      左顎骨篩骨骨折、左耳膜破裂併出血、右頸骨骨折、左臉
      第七神經受損之傷害，並導致右膝關節遺存顯著運動障礙
      ，丙○○並因而經本院判處有期徒刑6 月確定，亦經本院
      調閱本院95年度交易字第568 號刑事全卷查明。雖被告辯
      以丙○○未闖紅燈，然此已與上開刑事判決認定未合，參
      以證人熊德修、周德梅、潘靜婷等均於偵查中表示丙○○
      僅於醫院表示歉意及陳稱因西曬未看紅綠燈等語，並原告
      自始否認闖紅燈，及被告所辯原告闖紅燈如果為真，衡諸
      常情當會據此指摘原告（按當時燈號正常）以減輕或免責
      ，詎竟未就此爭執，況兩造於本院亦同意以刑事判決認定
      之事實為據（本院卷第26頁）。又駕駛人本應注意遵守燈
      號行進或停止，及注意車前狀況，隨時採取必要安全措施
      ，且依事故當時之天候、路況，及燈號指示正常等情，丙○○又無不能遵守情事，竟疏未注意，貿然闖紅燈及未注
      意車前狀況隨時採取必要安全措施，使原告受有如上傷害
      ，二者間有相當因果關係，自屬過失不法侵害原告身體，
      而應依民法第184 條第１項負侵權行為損害賠償責任。
（二）又乙○○知悉其弟丙○○並無合法駕駛執照，竟仍允丙○○駕駛系爭汽車，肇致系爭車禍事故發生，屬違反保護他
      人之法律，依民法第184 條第2 項規定亦應負侵權行為責
      任。又且其上開侵權行為與丙○○駕駛系爭汽車撞上原告
      成傷之行為，同屬促成原告身體健康受損之原因，從而，
      原告主張被告應依民法第第185 條第1 項負共同侵權行為
      責任自屬有據，被告抗辯無須負責等語，即非可採。
（三）次查系爭事故係因丙○○闖紅燈所致如前，而原告雖係於
      綠燈後直接左轉，然因肇事地點並無規定機車應採二段式
      左轉，上開刑事判決亦為相同認定，況兩造同意以刑事判
      決認定之事實為據如上，再參以交通道路安全規則第99條
      第1 項第3 款，亦僅就機車於「同向三車道」以上為強制
      採二段式轉彎規定，本件事故地點既為「雙向四車道」，
      及丙○○如不闖紅燈，當不致發生此事故等情，此外，被
      告既未能舉證原告於系爭事故之發生，有何過失，被告抗
      辯原告騎乘系爭機車於內側快車道上直接左轉，與有過失
      云云，即非有據，不足信實。
六、原告是否因系爭交通事故，致受有6 個月薪資損失計21萬31
    44元？
（一）原告主張其於系爭事故發生前一年即94年之月平均薪資為
      3 萬5524元之事實，已據其提出被告不爭執真正之原告安
      泰銀行綜合存款存摺（交附卷第44至45頁）為證，依其上
      所載，原告自94年1 月起至12月止之薪資轉帳所得，共計
      42 萬6282 元，平均為3 萬5524元。此雖與其受僱之淑女
      實業有限公司函覆本院原告每月薪資為3 萬3000元稍有不
      同，有該公司函在卷（本院卷76頁）可憑，然依該函所附
      原告存摺核與原告自行提出之上開存摺相同，堪認淑女實
      業有限公司函覆原告月薪3 萬3000元僅係概數，從而原告
      主張其94年平均月薪資為3 萬5524元，自堪信為真實。又
      原告主張其因系爭事故發生致6 個月不能從事原有工作，
      且未支領薪資等情，已據其提出被告不爭之健仁醫院診斷
      書及淑女實業有限公司函在卷（本院卷14至16頁）足稽。
（二）按勞工因職業災害死亡後，其遺屬對第三人即加害司機之
      損害賠償請求權，係基於侵權行為之法律關係而發生；其
      遺屬對雇主之職業災害補償請求，則係基於勞動基準法第
      59條第4 款之規定而來。兩者之意義與性質有所不同，既
      無法律明文規定，雇主自不得以勞工之遺屬對第三人有侵
      權行為之損害賠償請求權為由，而拒絕給付職業災害補償
      費，或主張應將此部分之金額扣除，最高法院86年度台上
      字第1905號判決可資參照。據上，職業災害補償既與侵權
      行為損害賠償異其性質，且職業災害之補償既基於保護勞
      工之立法政策，茍侵權行為加害人得對已受領職業災害薪
      資補償之被害人主張無薪資損失，顯與該條立法精神旨在
      保障勞工而非減輕侵權行為人之責任相悖。基上，原告於
      請求被告賠償薪資損失期間，雖曾受領淑女實業有限公司
      所為之職業災害補償，仍無礙其得對被告請求薪資損失，
      準此，其主張因系爭事故受有6 個月薪資損失計21萬3144
      元（35524 ×6 ＝213144）等語，即屬可信。
七、原告是否因而減損勞動能力達38.45%，而受有271 萬3907元
    之損害？
（一）原告主張其因系爭事故之發生，受有前揭傷害，雖經治療
      後，因膝關節活動範圍受限，遺存顯著運動障礙而減少勞
      動能力38.45%等情，已據其提出健仁醫院診斷書為證（本
      院卷第14頁），然為被告抗辯原告主張之勞動能力減損不
      實應經鑑定云云。經查本院囑託財團法人私立高雄醫學大
      學附設中和紀念醫院鑑定結果，原告因系爭車禍導致右側
      脛骨平台骨折合併前十字韌帶損傷已達美國醫學會永久障
      礙評估指引表所示全人障礙58% ，有該院覆函及鑑定報告
      書在卷（本院卷83、84頁）足憑，參以該鑑定係引用原告
      前至健仁醫院就診之病歷資料，及就原告親至該院作鑑定
      檢查後所得之評估結果，且無其他瑕疵，應認鑑定結果可
      供參酌，惟原告僅就減損勞動能力38.45%為請求（本院卷
      第10 3頁），是其於該範圍內主張即屬可信，被告所辯即
      非足採。至財團法人高雄醫學大學附設中和紀念醫院就本
      院補充詢問時，雖具函因人體為活的，故無法判斷所謂永
      久，然依其說明三已明確表示原告功能減損之情況，已無
      法改善至事故發生前之功能，至於減損幾年應視原告生命
      而定等詞，有該院97年2 月25日另紙覆函在卷（本院卷第
      100 頁）足憑，然依該函全文，足見所謂永久不能判斷，
      係指因人之生命長短所致，而非指依現有醫學技術，身體
      障礙是否永久不能回復不能鑑定，參以本件原告自95年1
      月因系爭事故受傷後至96年12月27日至高雄醫學院鑑定時
      仍存有前揭傷害，堪認原告主張其至法定勞工退休年齡時
      下肢障礙仍無法痊癒等語為真，附此敘明。
（二）查原告為60年8 月29日出生，依其主張距勞動基準法所定
      退休年齡60歲計算，其減少勞動能力之期間為25.13 年，
      如以一次給付，依霍夫曼係數為16.557504 ，原告勞動能
      力減少之損失計271 萬3907元等語，然為被告以數額不符
      抗辯。按不法侵害他人之身體或健康者，對於被害人因此
      喪失或減少勞動能力應負損害賠償責任，為民法第193 條
      第1 項所明定。所稱喪失或減少勞動能力之價值應以該喪
      失或減少之能力在通常情形下，可能取得之收入為標準，
      既不得以現有之收入為依據，亦非以一時一地之工作收入
      為準，最高法院73年度台上字第1821號判決足參。準此，
      原告主張上開減損勞動能力應以事故發生前之平均月薪3
      萬5524元作為計算基礎云云，即非可採。本院參以被告從
      事業務工作，高職畢業，此為其自承，衡諸其學、經歷、
      專業技能等，認勞動能力之評價以行政院勞工委員會公告
      之最低工資每月1 萬7280元為當，而不得依事故發生前之
      現有薪資計算，據上，原告主張其因系爭事故發生所受勞
      動能力減損之數額為132 萬0128元（17280 ×12×38.45%
      ×16.557504 ＝0000000） ，從而，原告於此部分之主張
      為正當有據，超過此部分之請求，即非正當。
八、原告請求精神慰撫金50萬元，是否過高？
    按不法侵害他人之身體健康者，被害人雖非財產上之損害，
    亦得請求賠償相當之金額，民法第195 條第1 項定有明文。
    本件原告主張其因丙○○上開侵權行為肇致其受有如上之傷
    害，精神上痛苦萬分，業如前述，惟所提請求賠償精神慰撫
    金50萬元一節，則為被告以金額過高抗辯。按非財產上損害
    之慰撫金數額，究竟若干為適當，應斟酌兩造身分、地位及
    經濟狀況，俾為審判之依據，最高法院86年度台上字第511
    號判決意旨可參。查原告為高職畢業，已婚，原從事業務工
    作，須扶養父母，94年薪資所得19萬8000元，有汽車2 輛外
    ，並無不動產；丙○○為五專肄業，未婚，原在通訊行販售
    手機，現無業，且無不動產；乙○○高職畢業，未婚，94年
    利息所得1585元，目前無業，亦無不動產，此據其等各自陳
    明（本院卷第26頁），且有稅務電子閘門財產所得明細表附
    卷可憑（同上卷第21頁，稅務資料袋），爰審酌兩造各該學
    、經歷等身分、地位、經濟狀況，並原告年方35歲，即因系
    爭車禍導致右側脛骨平台骨折合併前十字韌帶損傷之下肢終
    身障礙，痛苦之程度等各情，認原告非財產上損害之請求以
    15萬元為當，此範圍自屬有據，逾此部分之請求，即難遽採
    。
九、原告得依侵權行為之法律關係請求被告連帶給付之金額為若
    干？
（一）按因不法侵害他人之身體或健康者，對於被害人因此喪失
      或減少勞動能力，或增加生活上之需要時，應負損害賠償
      責任；又不法侵害他人之身體、健康者，被害人雖非財產
      上之損害，亦得請求賠償相當金額，民法第193 條第1 項
      第195 條第1 項分別明定。本件原告因被告上開侵權行為
      受有薪資損失21萬3144元、勞動能力減損132 萬0128元及
      非財產上損失15萬元，共168 萬3272元之損失，自得依上
      開規定請求被告賠償。
（二）惟按保險人依本法規定給付之保險金，視為加害人或被保
      險人損害賠償金額之一部；加害人或被保險人受損害賠償
      請求時得扣除之，強制汽車責任保險法第30條定有明文。
      經查原告因系爭事故發生，已自系爭汽車所投保之新安東
      京海上產物保險股份有限公司受領31萬7010元，此據原告
      自承甚明，且有其自己提出之新安東京海上產物保險股份
      有限公司匯款明細表影本在卷（本院卷第107 至109 頁）
      可證，惟原告所受領保險給付中除20萬元殘障給付外，其
      餘為醫藥費8 萬7010元及看護費3 萬元，原告已因避免重
      複請求而於訴訟中減縮該二部分之請求業如事實及理由欄
      一後段所述，是11萬7010元部分即不得再於本案中予以重
      覆扣除，亦即僅得扣除20萬元。依上，原告業已受領之保
      險給付既應扣除，則原告請求被告連帶給付之損害額應為
      14 8萬3272元（0000000 －000000＝0000000） ，從而，
      原告請求被告連帶給付148 萬3272元及自起訴狀繕本送達
      翌日即96年5 月1 日起至清償日止，按週年利率5%計算之
      遲延利息，洵屬正當，應予准許，逾此部分之請求，既非
      有據，應予駁回。
十、綜上所述，原告主張乙○○知悉丙○○無合法汽車駕駛執照
    （業經吊扣），竟仍允丙○○駕駛系爭汽車，肇致系爭車禍
    ，共同不法侵害原告身體等情，為可採；被告抗辯無侵權行
    為，況原告於系爭事故之發生與有過失等語，為不可信。從
    而，原告依共同侵權行為損害賠償法律關係，請求被告連帶
    給付原告148 萬3272元，及自起訴狀繕本送達翌日即96年5
    月1 日起至清償日止，按週年利率5%計算之遲延利息，洵屬
    正當，應予准許，其假執行之聲請即屬有據，爰酌定相當擔
    保金額准許之。至逾此部分之請求既非有據而應予駁回，其
    假執行之聲請已失所附麗，自應併予駁回。又
    本件為判決基礎之事實已明，兩造其餘攻擊、防禦方法，於
    訴訟結果不生影響，故不逐一論述，併此敘明。
十一、結論：原告之訴為有理由，依民事訴訟法第385 條第1 項
      前段、第79條、第85條第2 項、第390 條第2 項，判決如
      主文。
中    華    民    國    97    年    3     月    17    日
                      民事第四庭法  官  黃國川
正本係照原本作成。
如對本判決上訴，須於判決送達後20日內向本院提出上訴狀。
中    華    民    國    97    年    3     月    17    日
                                書記官  余幼芳


司法院資訊處製作；財團法人民間司法改革基金會備份。
